臺灣高雄地方法院民事裁定　　　　　 100年度司財管字第93號
聲　請　人　板信商業銀行股份有限公司
法定代理人　劉炳輝
上聲請人聲請為被繼承人陳龍雄選任遺產管理人事件，本院裁定
如下：
    主  文
選任陳俊孝（男，民國○○○年○月○日生，身分證統一編號：
Ｚ000000000號）為被繼承人陳龍雄（男，民國○○○
年○月○○日生，身分證統一編號：Ｅㄧ○ㄧ九○九九九○號）
之遺產管理人。
程序費用新臺幣壹仟元由被繼承人陳龍雄之遺產負擔。
    理  由
一、按「繼承開始時，繼承人之有無不明者，由親屬會議於一個
    月內選定遺產管理人，並將繼承開始及選定遺產管理人之事
    由，向法院報明。」、「無親屬會議或親屬會議未於前條所
    定期限內選定遺產管理人者，利害關係人或檢察官，得聲請
    法院選任遺產管理人，並由法院依前項規定為公示催告。」
    、又「先順序繼承人均拋棄其繼承權時，由次順序之繼承人
    繼承，其次順序之繼承人有無不明或第四順序之繼承人均拋
    棄其繼承權者，準用關於無人承認繼承之規定。」，民法第
    1177條、第1178條第2 項、第1176條第6 項分別定有明文。
二、聲請意旨略以：被繼承人陳龍雄（男，民國○○年○ 月○○日生
    ，身分證統一編號：Ｚ000000000號，生前最後住所：高雄市
    前金區○○○路218 號）於100 年4 月7 日死亡，而其繼承
    人均已拋棄繼承權，且其親屬會議未於1 個月內選定遺產管
    理人。茲因被繼承人於91年3 月1 日向聲請人借款新臺幣（
    下同）3,050 萬元，爰依法聲請選任被繼承人之子陳俊孝或
    吳剛魁律師為被繼承人之遺產管理人等語。
三、經查：
  (一)聲請人主張之前揭事實，業據其提出被繼承人之除戶謄本、
    繼承系統表、本院98年12月31日雄院高98司執天字第16444
    號債權憑證、同意書及本院家事庭100 年7 月14日雄院高10
    0 司繼司協字第1309號函為證，並經本院依職權調取本院10
    0 年司度繼字第1239號、本院100 年度司繼字第1309號拋棄
    繼承權卷宗核閱屬實，堪信為真實。而聲請人為被繼承人之
    債權人，自應屬利害關係人無訛。又被繼承人之繼承人均已
    依法拋棄繼承，復查無其他合法繼承人存在，揆諸前揭規定
    ，被繼承人之遺產自應準用關於無人承認繼承之規定，參以
    其親屬會議並未於死亡發生之日起1 個月內為其選定遺產管
    理人並呈報本院，是聲請人以利害關係人之地位，向本院聲
    請為被繼承人選任遺產管理人，自屬有據。
  (二)本院審酌：被繼承人之四子陳俊孝雖已拋棄繼承權，然其具
    高職畢業之學歷，有本院職權調閱之全戶戶籍資料查詢結果
    1 份附卷可考，且正值青壯年，應認有相當學識能力及社會
    經驗處理遺產後續之問題；再者，陳俊孝為被繼承人之至親
    ，衡情對被繼承人生前之財產及債權債務應均較他人為知悉
    ，對於被繼承人遺產之管理應將會善盡管理人應有之注意義
    務，故由其擔任本件遺產管理人，既符合社會期待，又屬公
    平。參以陳俊孝具狀表示同意擔任被繼承人之遺產管理人，
    並於前開同意書上蓋用印鑑章，有陳俊孝之同意書及印鑑證
    明各1 份在卷可憑，堪認陳俊孝確有擔任本件遺產管理人之
    真意，況且擔任遺產管理人與拋棄繼承權乃不同之層面，不
    容混為一談，尚不得遽認拋棄繼承者即不適任遺產之管理人
    。從而，本院為利於管理及處理被繼承人後續之遺產及債務
    問題，爰依法選任陳俊孝（男，61年8 月9 日生，身分證統
    一編號：Ｚ000000000號）為被繼承人陳龍雄之遺產管理人。
    另因本件被繼承人之全部繼承人均拋棄繼承，而「準用」無
    人承認繼承之規定，與繼承人有無不明之情形尚屬有間，是
    民法第1178條第2 項關於承認繼承之公示催告，即無準用之
    餘，附此敘明。
四、依非訟事件法第157 條、第24條第1 項，裁定如主文。
五、如對本裁定抗告，須於裁定送達後10日之不變期間內，向本
    院提出抗告狀，並繳納抗告費新臺幣1,000 元。
中    華    民    國    100   年    8     月    9     日
                  家事法庭  司法事務官  林于莙